臺灣苗栗地方法院交通事件裁定　　　 93年度交聲字第294號
　　原處分機關　　交通部公路總局新竹區監理所苗栗監理站
　　異　議　人
　　即受處分人　　甲○○
上列受處分人因違反道路交通管理處罰條例案件，對交通部公路
總局新竹區監理所苗栗監理站於民國93年12月2 日以竹監苗字第
裁54-Z00000000號所為之裁決處分（原舉發案號：內政部警政署
國道公路警察局93年10月5 日公警局交字第Ｚ00000000號），聲
明異議，本院裁定如下：
    主  文
原處分撤銷。
甲○○駕駛汽車行駛於高速公路或設站管制之道路，而不遵管制
之違規，處新台幣參仟元，並記違規點數壹點。
    理  由
一、原處分意旨略以：異議人即受處分人甲○○於民國93年10
    月5 日0 時29分，駕駛車號FX-326號自用營業一般大客車，
    於行經國道一號高速公路南向136 公里公里時，因未依車道
    行駛，經警攔停當場掣單舉發，乃依道路交通管理處罰條例
    第33條第1 項及第63條第1 項第1 款之規定，裁處罰鍰新臺
    幣3 千元，並記違規點數1 點。罰鍰限於94年1 月1 日前繳
    納。上開罰鍰逾期不繳納之處分：〔一〕自94年1 月2 日起
    易處吊扣駕駛執照3 個月，並限於94年1 月16日前繳送。〔
    二〕94年1 月16日前未繳送駕駛執照者，自94年1 月17 日
    起易處吊銷，並逕行註銷駕駛執照。〔三〕駕駛執照吊〔註
    〕銷後，自94年1 月17日起1 年內不得重新考領駕駛執照。
二、異議意旨略以：異議人甲○○於上開時間，駕駛上開車輛，
    行經中山高南下135.2 公里處，外線前車道的車速較慢，於
    是超車切入中線車道，超車後，把後方的安全距離保持，準
    備回外線車道，有一台小轎車正急速的往外切，而且同一時
    間用遠方燈閃示，所以異議人沒有馬上切回外線車道，待觀
    察後車沒有超越的意思後，馬上切回外線車道，此時後方小
    轎車，從路肩超車，並拿指揮棒攔下異議人，同時間才開啟
    執勤燈，舉發異議人沿途佔用中線車道，異議人認為執勤員
    警執法過當，操之過急，因此提出聲明異議，請求撤銷原處
    分云云。
三、按汽車行駛高速公路，應依速限標誌指示；又汽車行駛於高
    速公路或設站管制之道路，而不遵管制之規定者，處汽車駕
    駛人新臺幣3 千元以上6 千元以下罰鍰；且汽車駕駛人有上
    開情形時，除依原條款處罰鍰外，並記違規點數一點，高速
    公路交通管制規則第5 條第1 項前段、道路交通管理處罰條
    例第33條第1 項及第63條第1 項第1 款分別定有明文。
四、查異議人於上開時間駕駛上開營業大客車，於行經國道一號
    高速公路南向136 公里時，因沿途佔用中線車道之未依車道
    行駛，經警攔停當場掣單舉發之違規事實，有內政部警政署
    國道公路警察局93年10月25日公警局交字第Ｚ00000000號舉
    發通知單影本一紙附卷可稽，復經舉發單位內政部警政署國
    道公路警察局第二警察隊函覆查處無誤，有該隊93年11月4
    日公警國二交訴字第0930002599號書函影本1 份可憑，再經
    證人即取締警員林穎成到庭結證屬實，本案事證明確，堪認
    異議人確有上開違規事實無訛。至異議人雖執前詞置辯，然
    查：交通警員掣單舉發違反道路交通管理處罰條例所列之違
    規事實，本質上為行政處分，係公務員基於職務上權力，依
    法就特定之具體事件所為具有公法上效果之單方行政行為，
    基於公務員為公法上行為具有公信力之原則，該行政處分當
    可被推定為真正，其據以依法處分之事實認定亦為真正無誤
    ，此與民事訴訴法第355 條第1 項規定：「文書，依其程式
    及意旨得認作公文書者，推定為真正」之情形相同，本此公
    信原則，立法者以道路交通管理處罰條例第92條第3 項之授
    權，賦予行政機關訂定違反道路交通管理事件統一裁罰基準
    及處理細則，使執勤員警得當機處分，以達其維護交通秩序
    、安全之行政目的。反之，若謂公務員一切行政行為均需預
    留證據以證其實，則國家行政勢必窒礙難行。據此，刑事訴
    訟法就犯罪證據有關之規定中與屬行政秩序罰之交通違規裁
    罰本質不合之部分，自不在準用之列。從而，本院經查既無
    任何證據足資證明員警有捏造事實違法取締之情事，則執勤
    員警本其維護交通秩序、安全職責所為之舉發，自應受到合
    法、正確之推定。況且依據道路交通安全規則第94條「汽車
    在同一車道行駛時，除擬超越前車外，後車與前車之間應保
    持隨時可以煞停之距離。前車如須減速暫停，駕駛人應預先
    顯示燈光或手勢告知後車，後車駕駛人應隨時注意前車之行
    動。汽車行駛時，駕駛人應注意車前狀況及兩車併行之間隔
    ，並隨時採取必要之安全措施。」及第101 條第3 款、第4
    款、第5 款「三欲超越同一車道之前車時，須先按鳴喇叭二
    單響或變換燈光一次，但不得連續密集按鳴喇叭或變換燈光
    迫使前車允讓。四前行車駕駛人聞後行車按鳴喇叭或見後行
    車顯示超車燈光時，如車前路況無障礙，應即減速靠邊或表
    示允讓，並注意後行車超越時之行駛狀況。五前行車減速靠
    邊或以手勢或亮右方向燈表示允讓後，後行車始得超越。超
    越時應顯示左方向燈並於前車左側保持半公尺以上之間隔超
    過，行至安全距離後，再顯示右方向燈駛入原行路線。」及
    高速公路交通管制規則第8 條第3 款、第4 款「汽車行駛高
    速公路，其車道之使用，除因交通事故及道路施工依臨時或
    可移動標誌指示或公路警察指揮外，應依設置之交通標誌、
    標線或號誌之規定，無設置者，應依左列規定：三　汽車行
    駛於同向四車道路段。大型車與排氣量小於1 千立方公分或
    行駛速率低於每小時80公里之較慢速車輛，應行駛於外側車
    道，為超越同向之前車時，得暫時利用中外車道超越前車，
    禁止行駛或變換車　道行駛中內車道或內側車道。排氣量超
    過1 千立方公分及其行車速率每小時80公里以上之小型車可
    行駛於中內車道，為超越同向之前車時，得暫時利用內側車
    道超越前車。四載重車、聯結車行駛於長陡坡之下坡路段，
    除有特殊狀況外，應行駛外側車道，並禁止變換車道。」及
    第11條「汽車在行駛途中，不得驟然或任意換車道，如欲超
    越前車或變換車道時，應先顯示方向燈告知前後車輛，並保
    持安全距離及間隔，方得超越或變換車道。」之規定，異議
    人駕駛車輛係注意車前狀況，欲超越前車應先顯示方向燈，
    並保持安全距離及間隔，並無異議人所辯稱超車後仍需注意
    保持與後方距離及閃遠光燈準備超車之情形。綜上，異議人
    空言否認前開違規行為，辯稱如上云云，無非均係事後卸責
    之詞，委無足採。本件事證明確，異議人有駕車於高速公路
    上沿途佔用中線車道之違規行為之事實，洵堪認定，是原處
    分機關據以援引上開規定，裁處異議人罰鍰新臺幣3 千元，
    並記違規點數1 點，於法並無違誤或不當之處，異議人之異
    議為無理由，應予駁回。
五、原處分機關認異議人於案發時、地，有『未依規定變換車道
    。』之違規事實，並據之裁決如前，固非無見。惟查：按「
    汽車所有人、駕駛人違反道路交通管理，經主管機關裁決後
    逾15日未向管轄地方法院聲明異議，或其聲明異議經法院裁
    定確定，而不依裁決或裁定繳納罰鍰或不繳送汽車牌照、駕
    駛執照者，依左列規定處理之：一、經處分吊銷汽車牌照或
    駕駛執照者，由公路主管機關逕行註銷。二、經處分吊扣汽
    車牌照或駕駛執照者，按其吊扣期間加倍處分；仍不依限期
    繳送汽車牌照或駕駛執照者，吊銷其汽車牌照或駕駛執照。
    三、罰鍰不繳者，按其罰鍰數額，易處吊扣汽車牌照或駕駛
    執照一個月至三個月；不依期限繳送汽車牌照或駕駛執照者
    ，吊銷其汽車牌照或駕駛執照。」，為道路交通管理處罰條
    例第65條第1 項明定。參照其文義解釋及立法意旨，係指原
    處分於「確定」後始有執行力。乃原處分機關裁決如前，竟
    自裁決受處分人「罰鍰限於94年1 月1 日前繳送。」、「上
    開罰鍰逾期不繳送之處分：〔一〕自94年1 月2 日起易處吊
    扣駕駛執照三個月，並限於94年1 月16日前繳送。〔二〕94
    年1 月16日前未繳送駕駛執照者，自94年1 月17日起易處吊
    銷，並逕行註銷駕駛執照。〔三〕駕駛執照吊〔註〕銷後，
    自94年1 月17日起1 年內不得重新考領駕駛執照。」，以右
    列處分礙及憲法保障之受處分人依法爭訟之權，核非適法。
    又異議人於案發時、地，確有『不依規定任意變換車道』之
    違規事實，業見前述，異議人執前情聲明異議，固非有理由
    ，惟原處分既有可議，自應由本院將原處分撤銷，另為適法
    之處分，如主文。
據上論結，應依道路交通案件處理辦法第20條前段，道路交通管
理處罰條例第33第1 項及第63條第1項第1款，裁定如主文。
中　　華　　民　　國　　94　　年　　1 　　月　　31　　日
                  交通法庭法  官   張珈禎
 右正本證明與原本無異。
如不服本裁定應於送達後五日內向本院提出抗告狀。
                          書記官   廖溫崇
中　　華　　民　　國　　94　　年　　1 　　月　　31　　日
